【裁判字號】    89,上易,1610
【裁判日期】    891130
【裁判案由】    毀損等
【裁判全文】
臺灣高等法院高雄分院刑事判決                  八十九年度上易字第一六一號
    上  訴  人  臺灣高雄地方法院檢察署檢察官
    被      告  乙○○
右上訴人因被告毀損等案件，不服臺灣高雄地方法院八十九年度易字第一八九０號中
華民國八十九年八月十六日第一審判決（起訴案號：臺灣高雄地方法院檢察署八十九
年度偵字第二三七號），提起上訴，本院判決如左：
      主  文
原判決（關於傷害部分）撤銷。
乙○○傷害人之身體，處有期徒刑參月，如易科罰金，以參佰元折算壹日。
其他上訴駁回。
      事  實
一、乙○○係計程車司機，於民國八十八年十一月五日上午七時許，在高雄市楠梓區
    楠梓火車站前，因計程車排班問題與同為計程車司機之甲○○發生爭執，竟基於
    毀損之犯意，以腳將甲○○所有車牌號碼二Ｆ─二一○號計程車之左側前車門踹
    成凹損，足以生損害於甲○○。乙○○復另行起意，基於傷害之犯意動手毆打甲
    ○○，致甲○○受有左顳側挫傷、右前胸挫傷、左大腿挫傷之傷害。
二、案經甲○○訴由高雄市政府警察局楠梓分局報請臺灣高雄地方法院檢察署檢察官
    偵查起訴。
      理  由
一、訊據被告對於毀損部分坦承不諱，核與告訴人甲○○於警訊及偵訊、原審審理暨
    本院調查、審理時指訴之情節相符，並經證人（即在場之計程車司機）祁屏郎、
    彭志忠、於原審調查、本院調查時、證人吳鼎山及陳明裕於原審調查時，均結證
    屬實，復有該車車損照片三張附卷可稽。被告毀損之事證明確，被告毀損犯行應
    堪認定。
二、訊據被告矢口否認有傷害之犯行，辯稱：伊並未出手毆打告訴人云云。惟查：被
    告毆打告訴人之事實，業據告訴人指述甚詳，並經證人涂仁忠、郭茂雄於本院調
    查時結證屬實（見本院八十九年十一月九日筆錄），復有建仁醫院診斷證明書一
    紙附於警卷內可證。再被告於原審審理時供承：我有以手撥開而已（見原審卷第
    三十五頁）、嗣於本院審理時亦供稱：是告訴人下車過來打我的時候，我把手舉
    起來，可能是這樣打到她的（見本院八十九年十一月二十二日審理筆錄），且證
    人祁屏郎於原審審理則結證稱：被告以手撥開（見原審卷第十五頁反面）、嗣於
    本院調查時亦結證稱：告訴人甲○○就下車出手要打被告，我就抱住被告，被告
    這時有用手反抗抵擋（見本院八十九年十月十九日筆錄）；顯然當時被告確曾出
    手，並因此而打到告訴人要無疑義。被告既曾出手打到告訴人，而當時又無急迫
    之情形，必須由被告為正當防衛，則被告傷害告訴人之事實甚為明顯，被告所辯
    未曾毆打告訴人，要難採信。至於證人祁屏郎嗣後於本院調查時雖稱：我不知被
    告有無打到告訴人，甲○○的傷如何來的我不知道，即無法為有利被告之證明；
    又證人彭志忠於本院調查時復結證稱：當天我距離現場約五十公尺，．．祁屏郎
    就將被告拉開，在樹底下的司機就出來詢問，我沒有看到被告打甲○○，亦未能
    為有利被告之證明。另被告聲請本院至現場勘驗，惟本件案發迄今已逾一年，亦
    無法由現場查出任何之蛛絲馬跡，本院認無至現場勘驗之必要，爰不予同意至現
    場勘驗，均併予敘明。
三、核被告乙○○所為，係犯刑法第二百七十七條第一項之傷害罪暨同法第三百五十
    四條之毀損罪。被告所犯上開二罪間，係犯意各別，構成要件不同，應予分論併
    罰。公訴人認被告所犯上開二罪間，係想像競合關係，純係誤認，附此敘明。
四、原審就毀損罪部分引用刑法第三百五十四條、第四十一條、罰金罰鍰提高標準條
    例第一條前段、第二條之規定，並審酌被告因排班糾紛，而萌毀損之動機，被告
    之品行，犯罪之手段、目的、告訴人所受損害之程度及犯後坦承犯行等一切情狀
    ，就被告毀損部分量處拘役二十日，並諭知易科罰金之折算標準。原審判決就被
    告毀損部分之認事用法尚無違誤，此部分量刑亦稱允當，上訴人臺灣高雄地方法
    院檢察署檢察官據告訴人請求，以量刑過輕為由，指摘原審判決而提起上訴，指
    摘原判決不當，即無理由，此部分應予駁回。
五、原審就被告傷害部分遽為被告無罪之認定，尚欠允當，上訴人臺灣高雄地方法院
    檢察署檢察官就此部分上訴指摘原判決不當，即有理由，原判決傷害部分既有可
    議，自應由本院就此部分撤銷改判。爰審酌被告之動機、態度，對告訴人傷害所
    生之危害程度等一切情狀，量處如主文第二項所示之刑，並諭知易科罰金之折算
    標準。
六、公訴意旨另謂：被告乙○○於右揭時、地，因上開排班糾紛與告訴人甲○○發生
    爭執，被告乙○○竟基於恐嚇危害安全之犯意，且向甲○○揚稱：不得在此排班
    ，否則要讓渠死等語，致令甲○○心生畏懼。因認被告乙○○亦涉犯刑法第三百
    零五條之恐嚇危害安全罪嫌。
七、按犯罪事實應依證據認定之，無證據不得推定其犯罪事實；復不能證明被告犯罪
    或其行為不罰者，應諭知無罪之判決，刑事訴訟法第一百五十四條、第三百零一
    條第一項分別定有明文。又按認定不利於被告之事實，須依積極證據，苟積極證
    據不足為不利於被告事實之認定時，即應為有利於被告之認定，更不必有何有利
    之證據；且按以被害人之陳述為認定犯罪之依據時，必其陳述並無瑕疪，且就其
    他方面調查又與事實相符，始能認有證據能力，最高法院三十年上字第八一六號
    、六十一年度台上字第三○九九號著有判例可資參照。本件公訴意旨認被告涉犯
    刑法第三百零五條之恐嚇危害安全罪嫌，無非以告訴人甲○○之指訴，為其論述
    依據。訊據被告乙○○固坦承有於右揭時、地與告訴人甲○○因計程車排班糾紛
    而發生爭執，惟堅決否認有上開恐嚇危害安全犯行，辯稱：伊與甲○○理論時，
    並無恐嚇她等語。經查：證人即在場之計程車司機祁屏郎於警訊、原審暨本院調
    查程序時證稱：伊聽見二人相罵，但未聽見被告有恐嚇告訴人說要讓她死的很難
    看；於本院調查時結證稱：被告上前跟甲○○理論，理論內容伊沒有聽清楚，．
    ．伊沒有聽到被告恐嚇甲○○等語。又據證人即在場之計程車司機彭志忠、吳鼎
    山及陳明裕於原審調查程序時證述：於右揭時、地，因告訴人搶了被告的客人，
    被告一時氣憤就踹了告訴人的車門，被告並無出言恐嚇告訴人；證人彭志忠於本
    院調查時復結證稱：伊沒有看到被告有恐嚇甲○○等語。且證人郭茂雄於本院調
    查時結證稱：伊沒有聽到被告恐嚇告訴人的話。經核上開證詞與被告前後供述相
    符。雖證人涂仁忠於本院調查時結證稱：被告還叫告訴人開出去死，不要再開進
    來，惟與被告所指述被告恐嚇之內容已有分歧，尚難認該證人之證詞為可採。由
    此可證被告於八十八年十一月五日上午七時許，在高雄市楠梓區楠梓火車站前，
    雖有因排班糾紛與告訴人發生口角，並以腳踹告訴人之車門，且雙方雖有互罵之
    言詞，惟被告並無向告訴人恐嚇稱：「不得在此排班，否則要讓渠死」等語。從
    而被告所辯：伊並無恐嚇告訴人等語，自堪信為真實。此外復查無其他積極證據
    足資證明被告確有公訴人所指上開之恐嚇危害安全犯行，揆諸前揭法條及判例意
    旨，本應為無罪之諭知，惟公訴意旨既認此部分亦與前開論罪科刑部分屬想像競
    合關係，故不另為無罪之諭知，附此敘明。
據上論結，應依刑事訴訟法第三百六十八條、第三百六十九條第一項前段、第三百六
十四條、第二百九十九條第一項前段、刑法第二百七十七條第一項、第四十一條、罰
金罰鍰提高標準條例第一條、第二條前段，判決如主文。
本案經檢察官張其主到庭執行職務。
中      華      民      國    八十九    年     十一     月     三十     日
                                            臺灣高等法院高雄分院刑事第五庭
                                                審判長法  官
                                                      法  官  惠
                                                      法  官
不得上訴
附錄法條：
刑法第二百七十七條第一項
刑法第三百五十四條


司法院資訊處製作；財團法人民間司法改革基金會備份。
